臺灣高等法院刑事判決　　　　　　　　　　　　　九十三年度上訴字第二五五七號
　　上　訴　人
　　即　被　告　乙○○
　　指定辯護人　李承志律師
右上訴人因強盜案件，不服臺灣桃園地方法院九十二年度訴字第六九０號，中華民國
九十三年七月七日第一審判決（起訴案號：臺灣桃園地方法院檢察署九十二年度偵字
第六三六七號），提起上訴，本院判決如左：
    主  文
上訴駁回。
    事  實
一、乙○○於民國九十一年六月二十八日晚上十時四十分許，見桃園縣中壢市○○路
    ○段五九八號丙○○經營之「永豐客家小館」（兼住宅，一樓為營業場所，二樓
    為住宅）空無一人，竟意圖為自己不法之所有，徒手卸下「永豐客家小館」一樓
    後方窗戶上斜置之長鐵條，繼又拉扯、毀壞窗戶上具有防閑作用之直立短鐵條（
    毀損部分未據告訴），使該具有防閑作用之安全設備鐵條失其防閑之作用，旋即
    由亦具防閑作用之安全設備窗戶逾越入內，竊取「永豐客家小館」一樓櫃檯上收
    銀機內之硬幣新台幣（下同）二千八百二十元及洋煙五包，甫得手，正欲離去，
    適丙○○偕同友人甲○○駕車返回「永豐客家小館」，丙○○啟門進入店內，發
    現店內有人，乃機警地退出店門外，並大呼「小偷」，丙○○、甲○○復分工，
    由甲○○持木棍守在前門，丙○○則至後門守候。乙○○見事機敗露，乃將甫竊
    得之硬幣及洋煙放置在一樓樓梯口，沿二樓窗戶爬出，由二樓往下跳至「永豐客
    家小館」與相鄰之中園路二段六○○號間之防火巷，朝「永豐客家小館」前方逃
    逸，而與甲○○遭遇，詎乙○○為脫免逮捕，因見甲○○手持木棍，竟就地拾起
    非屬其所有之長鐵條一支（長約八十公分）接續朝甲○○攻擊，當場對甲○○施
    以強暴，甲○○見狀持木棍抵擋，雙方相互揮、擋，乙○○所持之鐵條觸及甲○○之右手部，致甲○○受有右手背腫、挫傷等普通傷害（傷害部分未據告訴）。
    惟乙○○終仍遭甲○○及隨後趕至之丙○○合力制伏，交由據報到場之員警處理
    ，並扣得乙○○攻擊甲○○之長鐵條一支。
二、案經桃園縣政府警察局中壢分局報請臺灣桃園地方法院檢察署檢察官偵查起訴。
    理  由
一、訊據被告乙○○固坦承於右揭時、地，侵入被害人丙○○所經營之「永豐客家小
    館」行竊，並竊得硬幣二千八百二十元及洋煙五包之情，惟仍矢口否認有何準加
    重強盜犯行，辯稱：我沒有去破壞「永豐客家小館」後方的窗戶鐵條，該鐵條係
    斜插靠在鋁門窗，而非直立固定於鋁門窗，因為是斜插而未固定，我輕易地即將
    該鐵條取下，窗戶也沒有上鎖，所以我開啟窗戶，由窗戶進入店內竊取財物，得
    手後，我正要離開之際，被店主發現，我乃從二樓窗戶跳下來防火巷，防火巷很
    窄，他們一人在前、一人在後，前後包抄，我要通過防火巷遭鐵條阻擋，乃持起
    該鐵條，甲○○手持木棍朝我拚命打，不讓我走，我不知甲○○為何受傷云云。
    惟查：
(一)被告對於其於前述時間、地點，攀越被害人丙○○經營之「永豐客家小館」後方
    窗戶入內行竊，並竊得硬幣二千八百二十元及洋煙五包，得手後為被害人丙○○
    發現、逮捕之情，迭據於警詢、偵查、原審審理及本院審理時坦承不諱，核與被
    害人丙○○、甲○○於警詢、臺灣桃園地方法院九十一年度訴字第五二八號乙○○竊盜案調查、本院九十一年度上訴字第三六四二號乙○○竊盜案調查、審理（
    註：被告涉犯之本件準加重強盜犯行，原由檢察官移送臺灣桃園地方法院及本院
    併辦，嗣因臺灣桃園地方法院及本院均認被告涉犯之本件準加重強盜犯行與該案
    被告所犯之竊盜犯行無裁判上一罪關係，無從併辦，而退回檢察官另為處理，檢
    察官仍另行起訴而有本件起訴之準加重強盜犯行）、本院審理及被害人甲○○於
    原審審理時證述之情節相符，復有被害人丙○○出具之贓物領據一張附卷可稽；
    再者，被害人丙○○所經營之「永豐客家小館」係鐵皮搭蓋之二層樓建物，一樓
    係營業場所，二樓為住家，一、二樓間有樓梯相通之情，業據被害人丙○○於本
    院九十一年度上訴字第三六四二號乙○○竊盜案調查時陳述在卷（見本院九十一
    年度上訴字第三六四二號卷第六十八頁），並有「永豐客家小館」照片四張附卷
    可稽（見原審卷第七十一、七十二頁），前開建物顯係兼供人居住之住宅。另被
    告雖辯稱其並未毀壞前開建物後方窗戶上之鐵條云云，然被害人丙○○於臺灣桃
    園地方法院九十一年度訴字第五二八號乙○○竊盜案審理時證稱：「（浴室窗戶
    有無被破壞？）有，鐵條被拆掉，窗戶整個被拿到旁邊放」、「鐵條是固定的，
    只是（要）用力扯可以扯掉。」等語（見臺灣桃園地方法院九十一年度訴字第五
    二八號卷第一一七頁），於本院審理時證稱：「（扣案之）鐵條是斜放，用鐵絲
    綁起來，另尚有直立的五根鐵條，直立的鐵條也被拆下，只剩二根」等語，亦即
    「永豐客家小館」後方之窗戶其上原有五根直立之短鐵條，被害人丙○○為求加
    強，復將扣案之長鐵條斜插於窗框，再以鐵絲綑綁固定，而比對原審卷所附之現
    場照片所示，前開建物窗戶之右半邊仍直立有二根鐵條，而左半邊之鐵條已不存
    在（現僅以鐵絲纏繞），再衡諸一般住宅在窗戶上加裝鐵條，目的係在防盜，既
    在防盜，豈有任令左半邊短鐵條短少而不聞不問，形成防竊死角，是被告案發時
    先卸下窗戶上以鐵絲綑綁之斜置長鐵條，繼又拉扯、毀壞前述窗戶上直立之短鐵
    條之情，亦堪認定，被告所辯窗戶上之鐵條僅係斜靠，並非固定云云，顯係避就
    （僅承認卸下斜置之長鐵條，而就拉扯、毀壞直立之短鐵條部分避而不談），不
    足採信。準此，被告於夜間毀壞、逾越被害人丙○○住宅之具有防盜作用之鐵條
    、窗戶，使其失去防盜作用，入內竊取被害人丙○○財物之犯行，已屬明確。
(二)被告行竊甫得手，旋即為被害人丙○○、甲○○發覺，被告乃從「永豐客家小館
    」二樓窗戶往下跳至「永豐客家小館」與相鄰之中園路二段六○○號間之防火巷
    ，而為被害人丙○○、甲○○在防火巷前、後方包夾、圍堵，被告企圖往前方大
    馬路之方向逃逸等情，亦經被害人丙○○、甲○○指訴在卷，並據被告供承明確
    。又被害人即案發當時站在前方圍堵被告之甲○○於警詢時證稱：「突然該小偷
    從我前面的水溝衝出來，且手裏拿著一根鐵條，不說一句話就往我的正臉（面）
    打下來，當時還好我事先有拿一支木棍防身，我就用木棍將他的鐵條擋著，但還
    是打到我的右手掌背，但他還是一直亂打，我就一直抵擋，我就一面呼叫我的朋
    友快來幫忙．．．我右手掌背受傷，是被該小偷所持的鐵條打到受傷的」等語（
    見偵查卷第一一頁背面）。於原審審理時證稱：「被告從防火巷的排水溝出來，
    被告手上拿鐵條想要出去，我不讓他走，被告就主動一直拿鐵條揮打我，打了十
    幾次，我沒有閃，我手上拿著木棍對抗，手背被被告打到，後來被告自動將鐵條
    放入水溝，我就把被告拉出來」、「被告出了防火巷巷口，就拿著鐵條往前左右
    揮動，當時我站在巷口，拿一根一公尺多的木棍」等語（見原審卷第一００、一
    ０一頁）。於臺灣桃園地方法院九十一年度訴字第五二八號乙○○竊盜案審理時
    證稱：「被告從前門過來，我在側面等他，他衝出來時手上拿著鐵條，他拿鐵條
    約三尺多長，扁型的，他想要打我」、「（被告有用鐵條揮向你？）有，衝出來
    後，就一直拿鐵條橫掃著，我用木棍擋，我的手背有被鐵條刮到」、「沒有正面
    打到，只有刮過去」等語（見臺灣桃園地方法院九十一年度訴字第五二八號卷第
    一一八頁）。於本院九十一年度上訴字第三六四二號乙○○竊盜案審理時仍證稱
    ：「我看到被告想從排水溝衝出來，並拿鐵製的框條攻擊我，我的手背有被被告
    所持的鐵框條打到手背，手有破皮受傷，當時被告一直想衝出排水溝的巷子．．
    ．所以被告要攻擊我，想讓我知難而退」等語（見本院九十一年度上訴字第三六
    四二號卷第六九頁），於本院審理時仍證稱：「他從排水溝裡面拿東西出來晃，
    我就拿木棍，我們互揮」、「他（指被告）拿鐵條對我揮，我拿木棍抵擋，他要
    跑」等語；被害人丙○○於警詢時亦證稱：「我從後門就突然看到該男子手上持
    類似鐵條的東西，從屋旁的水溝往前門方向跑，我就看到該男子持鐵條打我的朋
    友，然後我趕快跑到前門去幫我朋友，後來鄰居和警方也到現場，該名男子也就
    不敢動就被警方抓走了．．．我們都沒有打他，就只有他拿鐵條打我朋友，我們
    只是拿著木棍擋他打下來的鐵條，我朋友甲○○他的右手掌背被鐵條打到受傷」
    等語（見偵查卷第九頁背面、第十頁）。於臺灣桃園地方法院九十一年度訴字第
    五二八號乙○○竊盜案審理時證稱：「我叫我朋友甲○○在前門等，我繞到後門
    去，後來發現被告在屋子側面的防火巷，他往馬路衝，我就叫我朋友到另一邊去
    堵，我跑到前面去的時候，我看到被告拿東西打我朋友，因為當時很暗，我只看
    到拿長形的東西在打」等語（見臺灣桃園地方法院九十一年度訴字第五二八號卷
    第一一六頁）。於本院九十一年度上訴字第三六四二號乙○○竊盜案審理時仍證
    稱：「我與甲○○就前後圍堵，被告看到我們圍堵，被告就拿鐵製的框條揮打，
    該鐵製的框條約有六十公分長（註：本院勘驗結果，長度約為八十公分），扁扁
    的，被告就拿鐵條攻擊甲○○，甲○○的右手背有受傷．．．之後我是在靠近大
    馬路的水溝巷子有撿到鐵製的框條，並有交給警察處理」等語（見本院九十一年
    度上訴字第三六四二號卷第六九頁）。於本院審理時證稱：「（當時你確切看到
    被告拿鐵棍揮、攻擊甲○○？）他要跑出來，手上有拿東西，不知道他拿刀還是
    什麼，後來近距離接觸，看得比較清楚」等語。核被害人丙○○、甲○○之證述
    悉相一致，此外並有被告持以攻擊被害人甲○○之長鐵條一支扣案及天晟醫院診
    斷證明書、天晟醫院九十二年十月三十日天晟法字第九二一○三○○一號函及所
    附之急診病歷、右手傷勢照片各一份在卷可稽（見偵查卷第十八頁、原審卷第二
    十三至二十九頁）。復觀諸被害人甲○○於案發後隨即前往天晟醫院急診所拍攝
    之右手掌背之受傷照片，被害人甲○○右手掌背所受之傷勢，極為明顯，足徵被
    告為求脫免逮捕，乃持鐵條主動攻擊被害人甲○○，致其受有右手背腫、挫傷之
    普通傷害。至被告之選任辯護人於本院審理時雖質疑案發當時正值深夜，且無照
    明設備，加以心情緊張，被害人丙○○、甲○○能否清楚目睹被告手上有無持物
    及所持之物？惟查：被害人甲○○於本院審理時證稱：被告手上拿東西在揮，那
    時候晚上我也嚇到等語，被害人丙○○於本院審理時證稱：被告手上有拿東西，
    但不知是何物，是後來近距離接觸才知道是鐵條等語，是案發當晚雖附近並無路
    燈等照明設備，被害人甲○○、丙○○要瞬間即明瞭被告手上所持何物確有困難
    ，然要明瞭被告手上有無持有器械，實非難事，況且雙方嗣又有近距離之接觸，
    衡情被害人甲○○、丙○○自無誤指之理，何況被告於原審及本院審理並不否認
    其確曾持有鐵條（僅係對於持有鐵條之動機及目的有不同之說詞，詳後述），故
    被告之選任辯護人之上開質疑，顯乏依據。
(三)被告於警詢時供稱：「（當時被發現欲逃跑時，有無持鐵條毆打欲阻止你逃跑之
    人？）沒有」、「你說這支鐵條不是你持有的，那為何有人指證看到你持該鐵條
    毆打他人並成傷？你作何解釋？）我不知道他們怎麼會這樣說」等語（見偵查卷
    第六頁）。於偵查時供稱：「我沒有打他，我要從前門出去，只用手撥木棍，木
    棍打到他」等語（偵查卷第二十八、二十九頁）。於原審調查時供稱：「我並沒
    有拿鐵條打甲○○」等語（見原審卷第四十九頁）。於原審審理時供稱：「防火
    巷有斜插鐵條在那邊，我要從前面出去，沒有辦法出去，就把那根鐵條抽出來，
    我還沒有出防火巷，證人（指甲○○）一直揮，我的手就是那時候被打傷的，因
    為防火巷很窄，我要出去，我就把那根鐵條往前丟出去，再說我要出來了，不要
    再打了」、「我有拿鐵條要擋他的木棍，他拚命打，後來打到我的手，我說我要
    出去了不要再打了。我就把鐵條往外面丟．．．因為當地是鐵皮屋，不知道是不
    是（甲○○）揮打過程中（自己）打到的」等語（見原審卷第一０二、一０四頁
    ）。核被告歷次之供述，尤其於偵查時供稱其係徒手撥開被害人甲○○之木棍，
    致木棍碰觸被害人甲○○，被告於警詢、偵查及原審調查時均避重就輕否認有鐵
    條之存在，及至原審審理時始坦承其確曾手持鐵條，然又辯稱其係因鐵條阻擋去
    路，乃拿起鐵條將之丟棄云云。倘被告確無持鐵條攻擊之意思及行為，被告何以
    於警詢、偵查時始終避免提及鐵條一事，及至見被害人甲○○出庭做證，難以抵
    賴，始坦承其確手持鐵條，然其對於手持鐵條之理由則為因鐵條阻擋其去路乃拿
    起將之丟棄。惟本院勘驗該鐵條係屬長、扁之物，豈會形成行動之阻擋，被告嗣
    後所辯更是荒謬，被告前後所供不一，更易之供述更違常理，其供述已難採信。
    且案發時被告係躲藏在黑暗之防火巷內，對守候巷外之被害人甲○○而言，敵暗
    我明，其只須守候在外，等待警方人員到場即可，自無主動對暗巷內之被告攻擊
    之必要，反之，被告行竊為人發現，受困巷內，手中既持有鐵條，則其主動對外
    揮擊，以求脫身，實屬人情之常，被告若無持鐵條攻擊在外圍堵之被害人甲○○
    之意思，其又何必持該鐵條，故被告所辯其未持鐵條攻擊被害人甲○○云云，即
    難採信；至依卷附天晟醫院九十二年十二月十九日天晟字第九二一二一０二號函
    附之被告急診病歷所示，被告於案發當日曾由一一九勤務中心陪同前往急診，經
    診斷結果，被告左上肢確有骨折，然無論該骨折係被告自二樓跳落防火巷或被害
    人甲○○持木棍藉以抵擋被告之攻擊或對被告之不法侵害施以正當防衛所致，均
    無礙被告強暴行為之成立，無從解免被告準加重強盜罪名，此尚難資為有利被告
    之認定。
(四)綜上所述，本件事證明確，被告前開所辯，均係事後飾卸之詞，不足採信，被告
    加重準強盜犯行，堪以認定。
二、按刑法第三百二十九條之犯罪構成要件中所謂之「當場」施以「強暴」，不以行
    為人尚未離去現場為限，縱已離開現場，如尚在他人跟蹤追躡中，仍不失為「當
    場」，又「強暴」係指以有形之暴力行為強加諸被害人或其他在場之第三人之身
    體，不以使被害人或其他在場之第三人不能抗拒為必要，又刑法第三百二十九條
    之以強盜論，即以強盜罪相當條文處罰之意，並非專以第三百二十八條第一項之
    強盜論，故第三百三十條所謂犯強盜罪，不僅指自始犯強盜罪者而言，即依第三
    百二十九條以強盜論者，亦包括之，如此項準強盜有第三百二十一條第一項各款
    情形之一，自應依第三百三十條論處。本件被告先犯刑法第三百二十一條第一項
    第一款、第二款之毀越安全設備於夜間侵入住宅竊盜罪，且於竊盜得手後，為被
    害人發覺，為脫免逮捕，在被害人目視其由盜所跳下防火巷後，持鐵條攻擊被害
    人甲○○成傷，自屬前述之當場施強暴之行為，核被告所為，係犯刑法第三百二
    十九條之準強盜罪，而有刑法第三百二十一條第一項第一、二款之情形，應依同
    法第三百三十條第一項之加重強盜罪論處。
三、原審詳經調查事實，因依刑法第三百二十一條第一項第一款、第二款（原審漏載
    應予補充）、第三百二十九條、第三百三十條第一項規定，並審酌被告前有多次
    竊盜罪犯罪紀錄，仍不知悔改，再犯同罪質之侵害財產性犯罪，於夜間侵入住宅
    行竊，為脫免逮捕，不顧被害人安危，持鐵條攻擊，影響社會治安甚鉅，及犯罪
    後否認部分犯行，態度非佳，惟其所竊得之財物不多，檢察官求處有期徒刑十年
    ，尚嫌過重等一切犯罪情狀，量處法定最低度刑即有期徒刑七年，並說明扣案之
    長鐵條一支，並無證據證明係被告所有，自不得宣告沒收。核原審認事用法，洵
    無違誤，量刑亦屬妥適，被告上訴猶執陳詞，指摘原判決不當，非有理由，其上
    訴應予駁回。
據上論斷，應依刑事訴訟法第三百六十八條，判決如主文。
本案經檢察官賴俊雄到庭執行職務。
中　　　華　　　民　　　國　　九十三　　年　　　九　　　月　　 三十 　　日
                              臺灣高等法院刑事第二十四庭
                                  審判長法  官　陳  貽  男
                                        法  官  陳  憲  裕
                                        法  官  徐  世  禎
右正本證明與原本無異。
如不服本判決，應於收受送達後十日內向本院提出上訴書狀，其未敘述上訴之理由者
並得於提起上訴後十日內向本院補提理由書（均須按他造當事人之人數附繕本）。
                                        書記官　陳  玲  憶
中　　　華　　　民　　　國　　九十三　　年　　　十　　　月　　　一　　　日
附論罪科刑依據之法條：
中華民國刑法第三百三十條第一項
犯強盜罪而有第三百二十一條第一項各款情形之一者，處七年以上有期徒刑。
